【裁判字號】    99,上易,994
【裁判日期】    990806
【裁判案由】    竊盜
【裁判全文】
臺灣高等法院臺中分院刑事判決         99年度上易字第994號
上  訴  人  臺灣臺中地方法院檢察署檢察官
被      告  甲○○
上列上訴人因被告竊盜案件，不服臺灣臺中地方法院99年度易字
第1662號中華民國99年6月21日第一審判決（起訴案號：臺灣臺
中地方法院檢察署99年度偵字第101、5341、5831號），提起上
訴，本院判決如下：
    主  文
上訴駁回。
    理  由
一、按依刑事訴訟法第350條、第361條、第362條、第367條規定
    ，不服地方法院之第一審判決而上訴者，須提出上訴書狀，
    並應敘述具體理由，為上訴必備之程式；其所提出之書狀未
    敘述上訴理由，或僅曾以言詞陳述上訴理由者，均應於上訴
    期間屆滿後20日內補提理由書於第一審法院。第一審法院經
    形式審查，認逾期未補提上訴理由者，應定期間先命補正；
    逾期未補正者，為上訴不合法律上之程式，應以裁定駁回。
    倘已提出上訴理由，但所提非屬具體理由者，或已上訴但未
    提上訴理由，經審判長定期間補正仍未補正者，則應由第二
    審法院以上訴不合法律上之程式，判決駁回。而所謂具體理
    由，必係依據卷內既有訴訟資料或提出新事證，指摘或表明
    第一審判決有何採證認事、用法或量刑等足以影響判決本旨
    之不當或違法，而構成應予撤銷之具體事由，始克當之（例
    如：依憑證據法則具體指出所採證據何以不具證據能力，或
    依憑卷證資料，明確指出所為證據證明力之判斷如何違背經
    驗、論理法則）；倘僅泛言原判決認定事實錯誤、違背法令
    、量刑失之過重或輕縱，而未依上揭意旨指出具體事由，或
    形式上雖已指出具體事由，然該事由縱使屬實，亦不足以認
    為原判決有何不當或違法者（例如：對不具有調查必要性之
    證據，法院未依聲請調查亦未說明理由，或援用證據不當，
    但除去該證據仍應為同一事實之認定），皆難謂係具體理由
    ，俾與第二審上訴制度旨在請求第二審法院撤銷、變更第一
    審不當或違法之判決，以實現個案救濟之立法目的相契合，
    並節制濫行上訴（最高法院97年度台上字第892號刑事判決
    意旨參照）。
二、本件上訴人即臺灣臺中地方法院檢察署檢察官於民國99年7
    月14日向原審法院提起上訴，核其上訴書所載上訴理由略為
    ：(一)被告甲○○自98年5、6月起迄同年年底止，陸續犯加重
    竊盜罪21件，被害人眾多，惡性實屬非輕，原審就前20件每
    件判處有期徒刑4月，末件判處有期徒刑7月，合併總計7年3
    月，然原審合併定應執行刑僅為1年2月，固屬合法，惟揆諸
    上揭量刑之標準，似嫌過輕而不符比例原則，量刑似有未妥
    。(二)按有期徒刑或罰金加減者，其最高度及最低度同加減之
    ；刑有加重及減輕者，先加後減。刑法第67條及第71條第1
    項分別訂有明文。查被告附表編號1至21所為，均係犯刑法
    第321條第1項第3款之攜帶兇器竊盜罪嫌，其法定刑均為6月
    以上、5年以下有期徒刑。又其受有期徒刑執行完畢後，5年
    以內故意再犯本件有期徒刑以上之罪，為累犯，應依刑法第
    47條第1項之規定加重本刑至2分之1。其結果法定刑變為9月
    以上、7年6月以下有期徒刑。又被告於附表編號1至20之犯
    行，係於犯罪被發覺前，主動向警方自首而接受裁判，依刑
    法第62條前段之規定得減輕其刑至2分之1。則減輕之結果，
    法定刑為4月15日以上、3年9月以下有期徒刑。茲原審就被
    告前20件竊盜罪均判處有期徒刑4月，已低於法定最低刑度
    ，原審此部份之量刑似於法有違，尚嫌未洽等語。
三、本院查：
（一）檢察官因不服前開臺灣臺中地方法院之第一審判決，而於
      99年7月14日具上訴書敘明理由向原審法院提起上訴，則
      依刑事訴訟法第361條第2項之規定、該條項立法修正理由
      及上揭最高法院判決意旨，檢察官倘已提出上訴理由，但
      所提非屬具體理由者，即應由第二審法院以上訴不合法律
      上之程式，以判決駁回之。至於上訴理由之具體與否係屬
      第二審法院審查範圍，不在命補正之列（參見法院辦理刑
      事訴訟案件應行注意事項第162點）。
（二）又原判決係以本件各被害人之指訴、被告甲○○之自白、
      被害人之車輛照片、車籍查詢基本資料，及現場採證照片
      、台中市警察局第四分局現場勘察報告、內政部警政署刑
      事警察局98年10月23日刑紋字第0980146891號鑑驗書等證
      據資料，認定被告確有其判決之附表編號1至21所示各次
      攜帶兇器竊盜等犯行，並以被告為累犯，上開所犯各罪，
      均應依法加重其刑，惟所犯附表編號1至20等部分，皆符
      合自首之要件，乃減輕其刑，且先加後減之，另所犯各罪
      間，應分論併罰，遂適用刑事訴訟法第299條第1項前段、
      刑法第321條第1項第3款、第47條第1項、第62條前段、第
      51條第5款等規定，審酌被告之素行不佳，又於本件多次
      竊取他人財物，供己花用，價值觀念偏差，危害社會治安
      ，損害被害人財產權益，然事後坦承犯行，態度尚佳，每
      次竊盜所得微少，情節非重，及迄未賠償被害人所受損害
      等一切情狀，而就被告各次所犯，分別量處有期徒刑4月
      至7月不等之刑度，應執行有期徒刑1年2月，復說明被告
      犯罪所用之螺絲起子1支，並非違禁物，且未扣案，被告
      亦供陳已予丟棄，為免執行困難，不予宣告沒收；核其上
      述採證認事及用法，並未違反一般經驗法則、論理法則及
      證據法則，量刑亦屬妥適。
（三）檢察官之上訴意旨雖指稱原判決之量刑過輕；惟按「量刑
      之輕重，係屬事實審法院得依職權自由裁量之事項，苟已
      斟酌刑法第五十七條各款所列情狀，而未逾越法定刑度，
      不得遽指為違法」（最高法院85年度台上字第2699號判決
      意旨參照），復按「法律上屬於自由裁量之事項，有其外
      部性界限及內部性界限，並非概無拘束。依據法律之具體
      規定，法院應在其範圍選擇為適當之裁判者，為外部性界
      限；而法院為裁判時，應考量法律之目的，及法律秩序之
      理念所在者，為內部性界限。法院為裁判時，二者均不得
      有所踰越。在數罪併罰，有二裁判以上，定其應執行之刑
      時，固屬於法院自由裁量之事項，然仍應受前揭外部性界
      限及內部性界限之拘束」（最高法院94年度台非字第233
      號判決意旨參照）。而本件原判決就被告甲○○各次所犯
      加重竊盜罪，何以分別量處有期徒刑4月至7月不等之刑度
      ，業已依照刑法第57條所定尤應審酌之事項，按刑事訴訟
      法第310條之規定，將其考量之各項具體情形，記載於判
      決書理由內，有如前述，並無違反比例原則、平等原則或
      判決理由不備之違法，此應先敘明。檢察官上訴指摘被告
      於本件所犯之竊盜罪達21件，被害人眾多，惡性實屬非輕
      ，固言之成理。然參卷附臺灣高等法院被告前案紀錄表之
      記載，被告從無違反毒品危害防制條例案件之前科，其犯
      罪所得顯非供施用毒品之用；且被告迭於警詢、偵查及原
      審供稱因本身無職業，缺乏經濟來源，都居住在公園，因
      飢餓難耐才會下手行竊，犯本件竊盜罪是不得已的，因為
      沒有錢吃飯，才去偷的等語（見中分四偵字第0990002982
      號卷第14頁、中分四偵字第0990003942號卷第6頁、99年
      度偵字第5341號卷第9頁、原審卷第14頁反面），核與其
      個人戶籍資料記載其未婚、小學畢業之教育程度等情節（
      見中分四偵字第0980030767號卷第14頁），亦尚相符合，
      而可認屬。故被告所為儘管相當程度危害社會治安，惟既
      因貧困至上開情狀所導致，可責性即相對較輕，不能與一
      般竊盜案件之科刑等同以待。從而，原審定應執行有期徒
      刑1年2月，不僅未違反上開外部性原則，也合於內部性原
      則之要求，容無權利濫用之情事。換言之，檢察官此部分
      上訴理由，顯不足認為原判決就其量刑職權之行使，有何
      違誤或失出，而至影響判決本旨，構成應予撤銷之具體事
      由。
（四）再按「刑法第四十七條所謂加重本刑至二分之一，祇為最
      高度之規定，並無最低度之限制，法院於本刑二分之一以
      下範圍內，如何加重，本有自由裁量之權，自不能以原判
      決僅加重其本刑十分之一，並未加重至二分之一，而再予
      減輕二分之一為不當。」（最高法院47年台上字第1004號
      判例要旨參照）故前揭檢察官指摘原判決就被告所犯如附
      表編號1至20所示之加重竊盜等罪，均判處有期徒刑4月，
      已低於法定最低刑度，於法有違等語，顯有誤會，致此部
      分上訴理由，亦不足認係前開說明所稱之具體理由。
四、綜上所述，因檢察官之上訴理由尚非前開說明所謂之具體理
    由，則揆諸前揭最高法院判決之意旨，及依「程序優先於實
    體」之刑事訴訟法原則，本件檢察官之上訴即不合法定上訴
    程式，而應予駁回，並不經言詞辯論為之。
據上論斷，應依刑事訴訟法第367條前段、第372條，判決如主文
。
中    華    民    國    99    年    8     月    6     日
            刑事第九庭  審判長法  官  江  德  千
                              法  官  許  旭  聖
                              法  官  莊  深  淵
以上正本證明與原本無異。
不得上訴。
                              書記官  陳  振  海
中    華    民    國    99    年    8     月    6     日

司法院資訊處製作；財團法人民間司法改革基金會備份。
